【裁判字號】    91,訴,1216
【裁判日期】    920123
【裁判案由】    殺人未遂
【裁判全文】
臺灣臺南地方法院刑事判決                        九十一年度訴字第一二一六號
    公  訴  人  臺灣台南地方法院檢察署檢察官
    被      告  丁○○  男  三.
                甲○○  男  四.
    指定辯護人  本院公設辯護人  丙○○
右列被告因殺人未遂案件，經檢察官提起公訴（九十年度營偵字第四一七號），本院
判決如左：
    主  文
本件公訴不受理。
    事  實
一、公訴意旨略以：被告丁○○於民國九十年二月二十四日凌晨二時許，飲酒後在台
    南縣將軍鄉將富村九十二號前大聲叫囂，引起被告甲○○不滿，雙方因而發生口
    角，被告甲○○憤而基於殺人之犯意，持木棍朝被告丁○○頭部猛打，並口稱讓
    你死，被告丁○○閃避得宜，未被擊中頭部。被告丁○○亦憤而基於殺人之犯意
    ，以空酒瓶打破後，刺向被告甲○○之頸部，致被告甲○○被刺後造成右頸深部
    撕裂傷。而被告甲○○以木棍打擊被告丁○○頭部未中後，亦以地上之破酒瓶片
    刺向被告丁○○胸部，造成被告丁○○胸部挫裂傷及多次擦傷。因認被告丁○○
    、甲○○二人均涉犯刑法第二百七十一條第二項、第一項之殺人未遂罪嫌。
二、按犯罪事實應依證據認定之，無證據不得推定其犯罪事實，刑事訴訟法第一百五
    十四條定有明文。又告訴人之告訴，本以使被告受刑事追訴為目的，故其陳述是
    否與事實相符，自應調查其他證據，以資審認（最高法院六十九年台上字第一五
    三一號判決參照），再認定被告有罪之事實，應憑證據，如未能發現相當之證據
    ，或證據不足以證明，自不能以推測或擬制之方法，以為裁判之基礎；且認定事
    實所憑之證據，其為訴訟上之證明，須達於通常一般人均不致有懷疑，而得確信
    其為事實之程度者，始得據為有罪之認定，倘其證明尚未達到此一程度而有合理
    之懷疑存在時，尚難為有罪之認定基礎；另苟積極證據不足以為不利於被告事實
    之認定，即應為有利於被告之認定，更不必有何有利之證據，最高法院三十年上
    字第八一六號、四十年台上字第八六號、七十六年台上字第四九八六號判例分別
    揭有上旨，足資參酌。又按殺人與傷害之區別，應以有無殺意為斷，其受傷之多
    寡及是否為致命部位，輕重如何，有時雖可藉為認定有無殺意之參考，究不能據
    為絕對標準；殺人與傷害之區別，自以有無殺意為斷，審理事實之法院，應就案
    內一切證據，詳查審認，視其犯罪之動機、殺傷之次數、所殺傷部位、傷勢程度
    、犯後態度等綜合判斷，俾為認定，最高法院十八年上字第一三０九號、十九年
    上字第七一八號判例及八十五年台上字第五六一一號判決參照。再按告訴乃論之
    罪，告訴人於第一審辯論終結前，得撤回其告訴；又告訴乃論之罪經撤回者，應
    諭知不受理之判決，刑事訴訟法第二百三十八條第一項、第三百零三條第三款分
    別定有明文。
三、本件公訴人認被告丁○○、甲○○二人涉犯右揭殺人未遂罪嫌，無非係以右揭犯
    罪事實業據被告即被害人丁○○、甲○○分別於警訊時指訴甚詳，並有診斷書各
    一紙在卷可稽，及碎裂酒瓶一個與木棍一支扣案可稽，為其所憑論據。訊據被告
    丁○○固坦承於前揭時地以破酒瓶刺傷被告甲○○；被告甲○○亦坦承持木棍毆
    打被告丁○○之事實，惟渠二人均堅詞否認有何殺人之犯意，並一致辯稱：當時
    雙方僅係基於傷害之犯意而互毆而已，並無致對方於死之意思等語。
四、經查：
  (一)被告丁○○、甲○○二人為叔姪關係，於案發當日雖因被告甲○○持被告丁○○
    出借之健保卡就醫，嗣因被告甲○○在就醫後，將藥包置於贓車上為警查獲，致
    被告丁○○認被告甲○○故意栽贓，致生口角並進而發生打鬥，惟除此之外，雙
    方並無其他仇怨，亦無金錢糾葛之事實，業據渠二人於本院調查時供陳在卷（詳
    本院卷第二七頁、第四十頁）。是被告丁○○、甲○○二人既為叔姪關係，且被
    告丁○○復願將健保卡交予被告甲○○使用，顯見其二人平日感情尚佳，雙方雖
    因前揭健保卡出借事宜，致生口角並進而發生打鬥，然渠二人既無其他仇怨，亦
    無金錢糾葛，衡諸常情，渠二人是否即因此而萌生殺害彼此之犯意，誠屬可疑。
  (二)公訴人雖據被告二人於九十年二月二十四日警訊之供述，為被告二人涉犯右揭殺
    人未遂罪嫌之主要論據，惟其二人於同日解送台灣台南地方法院檢察署偵訊時即
    改稱：僅告對方傷害而已，於警訊之指訴係因喝酒所致等語（詳偵查卷第十九頁
    反面）；其二人復於九十二年一月九日本院審理時一致供陳彼此並無殺人之犯意
    ，僅係互毆而已（詳本院卷第五十頁），則被告二人於警訊中所為之供述，是否
    甫因口角爭執受有傷害，或因打鬥過程慌亂及記憶等因素，而故予誇大渲染，致
    與事實不相符合，已非無疑，復與其二人嗣後於偵查中及本院調查審理時之指訴
    情節未臻一致，因之，得否僅以被告二人於警訊中之指訴為論罪之依據，顯有疑
    義。
  (三)本件被告丁○○受有胸部挫傷及多處擦傷、被告甲○○則受有右頸深部撕裂傷之
    傷害事實，有佳里綜合醫院之診斷證明書二紙附卷（詳警卷第十二頁、第十三頁
    ）可稽。又被告丁○○、甲○○受傷之胸部及頸部等部分固均為人體之要害，且
    被告丁○○所持之破酒瓶，被告甲○○所持之木棍及破酒瓶等物，雖均可能持以
    殺害他人致死，惟依前揭判例意旨，上情固可藉以認定有無殺意之參考，惟究不
    能據為絕對標準，況被告丁○○僅受有胸部挫傷及多處擦傷，傷勢可謂輕微，被
    告甲○○於右頸部雖受有深部撕裂傷，惟僅此一處受有傷害，且於當日就醫後，
    即經警與被告丁○○一併解送至台灣台南地方法院檢察署應訊，顯見其傷勢亦非
    嚴重。
  (四)被告甲○○於本院調查時供陳：「（後來丁○○為何停手，沒有繼續以酒瓶刺你
    ？）我脖子受傷流血後，以手壓住傷口，我跟我母親說，我流血了，丁○○看到
    我流血後，就停手了．．．。」等語；證人即被告甲○○之母親乙○○於本院調
    查時到庭證稱：「（案發經過？）丁○○在家喝酒，甲○○回到家，丁○○就一
    直罵他，甲○○回話，兩人發生口角，接著兩人就扭打在一起，我就過去勸架，
    丁○○就拉倒我，他們兩人倒臥在地上．．．。」等語（詳本院卷第四一頁、第
    二七頁）。準此，顯見雙方係在口角爭執後互持木棍、破酒瓶等物互毆，並扭打
    在一起，自難確切掌握破酒瓶等物可能傷及對方身體之位置，從而尚難據被告二
    人之受傷部位，遽予認定被告二人係基於殺人之犯意而為前揭行為；又被告丁○
    ○於被告甲○○右頸部受傷後，即收手未再以手中之破酒瓶攻擊被告甲○○，苟
    其確有殺害被告甲○○之犯意者，當無見被告甲○○頸部要害受傷流血而處劣勢
    之際，即自動收手未予攻擊之理。
五、綜上所述，依被告二人犯罪之動機、所受傷害之部位及傷勢程度、被告丁○○見
    被告甲○○右頸部受傷後，即收手未再以手中之破酒瓶攻擊被告甲○○、犯後態
    度等綜合判斷，僅能證明被告二人於犯罪之初，存有傷害之犯意，尚不足以證明
    被告二人存有殺人之犯意。此外，復查無其他積極證據足資證明被告二人確有前
    揭公訴人指訴之殺人犯意，如前所述既然被告二人係基於傷害之犯意而為前揭行
    為，應僅犯刑法第二百七十七條第一項之普通傷害罪，依刑法第二百八十七條前
    段規定，係告訴乃論之罪。茲經告訴人即被告丁○○、甲○○在本院第一審言辯
    論終結前，分別當庭陳明撤回告訴（詳本院卷第二六頁、第四一頁），揆之首開
    說明，自應諭知不受理之判決。
據上論斷，應依刑事訴訟法第三百零三條第三款判決如主文。
本案經檢察官陳本良到庭執行職務。
中      華      民      國      九十二    年      一    月    二十三    日
                                          臺灣臺南地方法院刑事第二庭
                                              審判長法  官  侯明正
                                                    法  官  鄧希賢
                                                    法  官  陳金虎
右正本證明與原本無異。
如不服本判決，應於判決送達後十日內，向本院提出上訴狀。
                                                    書記官  楊建新
中      華      民      國      九十二    年      一    月    二十三    日


司法院資訊處製作；財團法人民間司法改革基金會備份。
